【裁判字號】    91,易,737
【裁判日期】    920318
【裁判案由】    恐嚇取財等
【裁判全文】
臺灣士林地方法院刑事判決                          九十一年度易字第七三七號
    公  訴  人  臺灣士林地方法院檢察署檢察官
    被      告  甲○○
右列被告因恐嚇取財等案件，經檢察官提起公訴（八十八年度偵字第九一八九號），
本院判決如左：
    主  文
甲○○無罪。
    理  由
一、公訴意旨以：被告甲○○意圖營利，基於概括之犯意，自八十五年三月間起至同
    年十月間止，以四色牌、骰子為賭具，及坐落臺北縣淡水鎮屯山里石頭厝十七之
    二號其違法經營之弘石砂石場內之貨櫃屋內、臺北縣三芝鄉土地公坑五六之一號
    二樓等處，作為賭博場所，並以每日新台幣（下同）二千元、三千元不等價格，
    僱佣庚○○及其他不詳姓名之人數人，負責把風工作，連續提供賭客丁○○等不
    特定人賭博財物，並從中抽頭牟利，因認被告甲○○涉有犯刑法二百六十八條前
    段之圖利供給賭場罪嫌。
二、訊據被告甲○○堅決否認涉有圖利供給賭場罪嫌，辯稱：伊無經營賭場及抽頭等
    語。公訴人認為被告甲○○涉有圖利供給賭場罪嫌無非係憑：（一）證人丙○○
    （即賭客丁○○之父）於調查時及偵查中之證述：丁○○於八十五年三月間，在
    臺北縣淡水鎮屯山里石頭厝十七之二號，甲○○之賭場（即甲○○以其所經營之
    弘石砂石場內之貨櫃屋內作為賭場），丁○○在該處輸掉新台幣一百餘萬元。（
    二）證人庚○○於調查時之證述：於八十五年六月至七月間，庚○○受甲○○之
    僱用，在甲○○經營之四色牌賭場負責看外場，甲○○每日支付二千元薪水，後
    八十五年七月至十月間，甲○○在臺北縣三芝鄉土地公坑五六之一號二樓經營骰
    子賭場，庚○○受僱負責把風看門之工作。（三）證人己○○（即被告甲○○之
    妻）於調查時之陳稱：被告甲○○確實曾以開設賭場為業。（四）同案被告戊○○於偵查中之陳述：甲○○經營賭場，並聽說甲○○有詐賭行為。甲○○經營賭
    場一段時間，但那是在作土尾場之前（即八十六年至八十七年二月間受雇於甲○○經營土尾場之前）等執為論據，按「檢察官就被告犯罪事實，應負舉證責任，
    並指出證明之方法。」刑事訴訟法第一百六十一條定有明文，又「犯罪事實應依
    證據認定之，無證據不得推定其犯罪事實。」刑事訴訟法第一百五十四條定有明
    文。又認定被告有罪之事實應憑證據，如未能發現相當之證據，或證據不足以證
    明，自不能以推測或擬制之方法，以為裁判之基礎；且認定事實所憑之證據，其
    為訴訟上之證明，須達於通常一般人均不致有所懷疑，而得確信其為事實之程度
    者，始得據為有罪之認定；倘其證明尚未達到此一程度，而有合理之懷疑存在時
    ，尚難為有罪之認定基礎；苟積極證據不足為不利於被告事實之認定時，即應為
    有利於被告之認定，更不必有何有利之證據。何況，證據資料在證據法則上尚有
    對被告有利之存疑時，如無法依客觀方法排除此項合理之可疑時，依「罪疑利益
    歸被告原則」，不得以此項證據資料作為有罪判決之依據。（最高法院三十年上
    字第八一六號、四十年台上八六號、七十六年台上字第四九八六號判決參照）。
三、本院經查：（一）證人丙○○（即賭客丁○○之父）於法務部調查局訊問時（臺
    灣基隆地方法院檢察署八十八年度偵第五三一Ｏ號卷第十一頁反面）固陳稱：丁○○於八十五年三月間，在甲○○與李永國經營之賭場（臺北縣淡水鎮屯山里石
    頭厝十七之二號，甲○○以其所經營之弘石砂石場內之貨櫃屋內作為賭場）賭輸
    鉅款（金額約新台幣一百餘萬元）等語，然其於偵查中卻證稱：「（問：你有無
    兒子丁○○於甲○○與李永國經營之賭場賭一百餘萬元）是的，一晚上就輸掉一
    百多萬元，時間約是在八十六年間」（臺灣士林地方法院檢察署八十八年度偵字
    第九一八九（一）號卷第一七八頁反面、第一七九頁），證人丙○○所證述其子
    丁○○賭博之時間前後相差幾近一年餘，再者，證人丙○○於本院證稱：「（問
    ：是否認識甲○○﹖）認識，就是闊嘴。（問：你稱丁○○在甲○○賭場輸八、
    九十萬﹖）乙○○跟我說的，他稱丁○○一個晚上輸了一百多萬，並沒有稱該處
    是甲○○經營之賭場，乙○○稱是在公司貨櫃屋內賭，輸了之後以丁○○便以他
    的貨車抵付，約一個多月之後乙○○才又向我稱該處賭場是甲○○經營的，我就
    沒有再追問，當時丁○○賭博時我並不知情，我並沒有到賭場去。（問：調查局
    訊問時你稱是甲○○詐賭﹖）是乙○○向我講的，我現在認為甲○○與乙○○是
    一夥。（問：有無在調查局稱你到賭場打木﹖）是事後在我家裡教訓他，該部車
    抵押是我的。（問：是否知悉是賭什麼？為何輸了一百多萬﹖）不清楚。（問：
    甲○○在三芝、淡水有無經營賭場﹖）我不清楚，我沒有在賭」（本院九十一年
    十一月二十六日筆錄），是以證人丙○○並未親自目睹被告甲○○經營賭場及其
    子丁○○賭博之事實，而證人乙○○於於法務部調查局訊問時（臺灣基隆地方法
    院檢察署八十八年度偵第五三一Ｏ號卷第二七頁）、檢察官訊問時（臺灣士林地
    方法院檢察署八十八年度偵第九一八九（二）號卷第二八、二九、六十、六十一
    ）均未陳稱被告甲○○有經營賭場之事實，故證人丙○○所為之證言核屬傳聞臆
    測之詞，不足為證，抑且，證人丁○○於本院具結證稱：「（問：八十五年間甲○○是否有在淡水石頭厝十七之二號砂石場貨櫃屋經營賭場﹖）那裡不是賭場，
    那裡當時只是我們砂石車司機大家聚在一起玩骰子，甲○○當時並沒有在該處，
    因當時司機沒有出車運砂，我玩了七、八小時，總共輸了八、九十萬元。（問：
    何人幫你還賭債﹖）我拿車子去貸款。（問：在該處賭博，你父親是否知悉﹖）
    是，他並在該處要打我。（問：當時聚賭司機是哪些人﹖）不記得。（問：該處
    賭具何人提供﹖）該只玩骰子之「碗公」是「阿枝」提供。」等語（同上筆錄）
    ，準此，檢察官執以認定被告甲○○上開圖利供給賭場罪嫌之賭客即證人丁○○
    亦到庭否認被告甲○○有於臺北縣淡水鎮屯山里石頭厝十七之二號其違法經營之
    弘石砂石場內之貨櫃屋內、臺北縣三芝鄉土地公坑五六之一號二樓等處，作為賭
    博場所，提供不特定人賭博財物之事實。（二）證人庚○○雖於法務部調查局查
    時之陳稱：於八十五年六月至七月間，庚○○受甲○○之僱用，在甲○○經營之
    四色牌賭場負責看外場，甲○○每日支付二千元薪水，後八十五年七月至十月間
    ，甲○○在臺北縣三芝鄉土地公坑五六之一號二樓經營骰子賭場，庚○○受僱負
    責把風看門之工作云云（臺灣基隆地方法院檢察署八十八年度偵第五三一Ｏ號卷
    第二八頁反面、第二十九頁），然證人庚○○嗣後經檢察官及本院多次傳訊無著
    ，其上開所為之陳述，未經本院交互詰問程序，以究明是否屬實，況且，其於法
    務部調查局查同次訊問時陳稱：「甲○○於八十五年六、七月間結束四色牌職業
    賭場後，接著又於臺北縣三芝鄉土地公坑五六之一號二樓，經營骰子職業賭場，
    其中一名賭客盧（叫榮華）賭輸二百多萬元，無法償還，甲○○乃叫其手下「蝦
    子」等人前往找「榮華」討債，「榮華」不堪其恐嚇，乃喝農藥自殺，後送醫獲
    救，後來才由「榮華」之兄出面還錢。再有一名賭客林建德亦前往賭輸七百多萬
    元」等語（臺灣基隆地方法院檢察署八十八年度偵第五三一Ｏ號卷第二十九頁）
    ，然證人盧榮華於偵查中證稱：係在臺北賭場賭輸好幾百萬元，賭「十三張」、
    「天九牌」，未在淡水賭博」等語（臺灣士林地方法院檢察署八十八年度偵第九
    一八九（二）號卷第十七頁反面），證人林建德於偵查中亦證稱：「（問：是否
    曾在淡水賭輸很多錢？）是的，大約一千多萬元，和甲○○他們賭，大約在八十
    、八十一年左右的事」（臺灣士林地方法院檢察署八十八年度偵第九一八九（二
    ）號卷第二十一頁反面），證人盧榮華、林建德所為之證言，均與庚○○所述不
    符，是以庚○○於法務部調查局所為之陳述，是否屬實，亦非無疑，故庚○○所
    為之上開陳述，實不足以證明被告甲○○涉有圖利供給賭場罪嫌。（三）證人己○○（即被告甲○○之妻）於法務部查局調查時之陳稱：被告甲○○確實曾以開
    設賭場為業等語（臺灣基隆地方法院檢察署八十八年度偵第五三一Ｏ號卷第六五
    頁反面），然其於同次訊問時卻陳稱：「（問：是否知道甲○○於八十五年三月
    間與李永國等人，在淡水鎮強石砂石廠內開設賭場，詐騙丁○○一百餘萬元？）
    我不清楚。」（臺灣基隆地方法院檢察署八十八年度偵第五三一Ｏ號卷第二七頁
    反面），然其於本院證稱：「（問：為何妳於調查局訊問時陳稱被告曾經營賭場
    ？）我稱是農曆年大家偶而聚賭，但時間太久記不起來了」等語（本院九十二年
    二月二十六日筆錄），證人己○○於法務部調查局訊問時，僅空泛陳述被告甲○○曾以開設賭場為業云云，其犯罪之時間、地點為何？均未有具體證述，而就檢
    察官起訴之事實，卻稱不清楚等語，是其所為之證言，亦不足為憑。（四）同案
    被告戊○○雖於偵查中之陳述：甲○○經營賭場，並聽說甲○○有詐賭行為。甲○○經營賭場一段時間，但那是在作土尾場之前（即八十六年至八十七年二月間
    受雇於甲○○經營土尾場之前）云云（臺灣士林地方法院檢察署八十八年度偵第
    九一八九（一）號卷第二Ｏ八頁），然案被告戊○○此部分所述被告甲○○經營
    賭場之時間，亦與檢察官起訴認定被告甲○○圖利供給賭場罪嫌之犯罪時間係在
    八十五年三月間起至同年十月間止之時間不符，抑且，其於本院訊問時亦否認於
    受僱於被告甲○○前曾至被告甲○○之賭場聚賭或圍勢等語（九十一年十一月二
    十六日筆錄），同案被告戊○○偵審中所述，前後不符，是其所為之陳述：甲○○經營賭場，並聽說甲○○有詐賭行為。甲○○經營賭場一段時間，但那是在作
    土尾場之前（即八十六年至八十七年二月間受雇於甲○○經營土尾場之前云云，
    實亦不足採為認定被告甲○○有罪之事證。
四、綜上所述各情，參互以觀，本件公訴人所舉證據既有上述之瑕疵，均尚不足以被
    告甲○○涉有圖利供給賭場罪嫌，自難僅憑公訴人之片面指訴，即以推測或擬制
    之方法，認定被告甲○○涉有前揭犯行，此外，本院依職權調查證據結果，復查
    無其他積極證據足資證明被告等犯罪，自應為無罪判決之諭知。
據上論斷，應依刑事訴訟法第三百零一條第一項，判決如主文。
本案經檢察官張紜瑋到庭執行職務
中      華      民      國      九十二    年      三      月    十八    日
                                      臺灣士林地方法院刑事第一庭
                                          法  官  蔡  明  宏
右正本證明與原本無異。
如不服本判決應於送達後十日內向本院提出上訴狀。
                                          書記官  陳  漢  朝
中      華      民      國      九十二    年      三      月   二十六   日


司法院資訊處製作；財團法人民間司法改革基金會備份。
